【裁判字號】    89,訴,733
【裁判日期】    890411
【裁判案由】    清償債務
【裁判全文】
臺灣臺北地方法院民事判決  八十九年度訴字第七三三號
    原        告  台北國際商業銀行股份有限公司
    法 定 代理人  戊○○
    訴 訟 代理人  丙○○
    被        告  郁偉實業有限公司
                          設台北縣板橋市○○路○段二三四巷三十號一樓
    兼法定代理人  丁○○  住台北縣板橋市○○路○段二三四巷三十號
    兼    右二人
    訴 訟 代理人  乙○○  住.
    被        告  甲○○  住台北縣蘆洲市○○街七三巷二七弄三號
    訴 訟 代理人  蔡文玲律師
右當事人間清償債務事件，本院判決如左：
    主    文
被告應連帶給付原告新臺幣佰玖拾捌萬陸仟玖佰捌拾肆元，及如附表所示之利息、
違約金。
訴訟費用由被告連帶負擔。
本判決於原告以新臺幣壹佰拾貳萬玖仟元或同面額之八十五年度中央政府重大交通
建設公債甲類第六期債票為被告供擔保後，得假執行。但被告如於假執行程序實施前
，以新臺幣佰玖拾捌萬陸仟玖佰捌拾肆元為原告預供擔保，得免為假執行。
    事    實
甲、原告方面：
一、聲明：除假執行之擔保金額外，如主文第一項所示。
二、陳述：
（一）被告丁○○、乙○○於民國八十三年八月十八日，被告甲○○於八十五年六月
      十八日，先後與原告簽訂保證書，均約定對於被告郁偉實業有限公司（下稱郁
      偉公司）對原告現在及將來所負之債務，均以新台幣（下同）壹仟萬元為限，
      負連帶清償之責任。
（二）另被告郁偉公司，自八十六年一月三十日起至八十七年二月二十三日止，陸續
      向原告借款六筆，借款金額、起迄日、約定利率、繳款日均如附表所示，並均
      約定逾期清償在六個月以內者，按上開利率百分之十，超過六個月者，按上開
      利率百分之二十計付違約金，且分期攤還，若一期未繳視為全部到期。詎被告
      郁偉公司僅清償部分本金、利息，依前述約定，債權均視為全部到期，爰分別
      依消費借貸和連帶保證之法律關係，請求被告郁偉公司、丁○○、乙○○、甲○○連帶給付如主文第一項所示之本金、利息、違約金。
三、證據：提出保證書、授信約定書各一份、借據、單筆放款繳息狀況查詢單各六份
    為證。
乙、被告方面：
一、被告郁偉公司、丁○○、乙○○部分：
（一）聲明：原告之訴駁回，如受不利之判決，願預供擔保，請准免為假執行。
（二）陳述：被告郁偉公司、丁○○、乙○○對於本件借款、保證書上之簽名，均予
      以自認，但請本院就違約金部分予以酌減。
（三）證據：提出被告乙○○之診斷證明書一份為證。
二、被告甲○○部分：
（一）聲明：原告之訴及其假執行之聲請均駁回，如受不利之判決，願以現金或銀行
      可轉讓定期存單預供擔保，請准免為假執行。
（二）陳述：
  １、依消費者保護法第十一條第一項之規定，企業經營者與消費者訂立定型化契約
      ，應有三十日以上之合理審閱期間，同條第二項更規定，違反時該條款不構成
      契約之內容，而被告甲○○簽訂保證書時，並未有合理審閱期間，保證書亦未
      交付被告甲○○收執，依消費者保護法第十一條第二項、第十五條之規定，應
      不構成保證書之條款。
  ２、被告甲○○對於保證書上之簽名，雖予以自認，惟該保證書係被告甲○○之兄
      即被告乙○○所請託，為保證被告郁偉公司向原告借款佰萬元，始為簽訂，
      而被告郁偉公司原來之借款已清償，然本件原告起訴卻要求被告甲○○，負擔
      其他借款之保證責任。
  ３、另被告甲○○於八十七年五月二十九日，業已以存證信函通知原告，終止對於
      被告郁偉公司之連帶保證責任。
（三）證據：提出存證信函、收件回執各一份為證。
    理    由
一、本件原告主張之事實，已據其提出保證書、授信約定書各一份、借據、單筆放款
    繳息狀況查詢單各六份為證，核屬相符，被告郁偉公司、丁○○、乙○○對於本
    件借款、保證書上之簽名，被告甲○○對於保證書上之簽名，均予以自認，自堪
    信為真實。惟被告甲○○以原告請求之借款，非原來保證之借款；而該保證書未
    給予合理審閱期間，亦未交付保證人收執，違反消費者保護法，應不構成保證書
    之條款；且被告甲○○業已以存證信函終止保證責任云云，資為抗辯。被告郁偉
    公司、丁○○、乙○○則請求酌減違約金，以為抗辯。
二、經查，銀行與連帶保證人間所簽訂之保證契約，乃保證人擔保借款人對銀行債務
    之清償責任，其性質上屬單務、無償契約，並非屬消費之法律關係，保證人亦非
    消費者，當無消費者保護法之適用，是被告甲○○抗辯稱，本件兩造所之保證契
    約，未給予合理審閱期間，亦未交付保證人收執，違反消費者保護法之規定，而
    不構成保證契約之條款，洵無足採。次查，依兩造所簽定之保證書，乃約定連帶
    保證人願保證郁偉公司於現在及將來對於原告所負之借款、合會金、票據、保證
    、損害賠償，及其他一切債務，以壹仟萬元為限，負連帶清償之責任。是該保證
    契約屬於連帶保證人即被告丁○○、乙○○、甲○○，就債務人即被告郁偉公司
    ，對於債權人即原告連續發生之債務而為保證，並未定有期間。則被告甲○○抗
    辯稱其所保證被告郁偉公司之債務，僅為佰萬元之債務，亦無足採信。再查，
    按就連續發生之債務為保證而未定有期限者，保證人得隨時通知債權人終止保證
    契約，民法第七百五十四條第一項定有明文。本件已如前述，被告甲○○係就被
    告郁偉公司連續發生之債務，於一定限額之範圍內，負連帶清償責任，依上開法
    條規定，保證人固得隨時終止保證契約，雖被告甲○○抗辯稱已於八十七年五月
    二十九日，以存證信函通知原告，終止對於郁偉公司連帶保證責任，並提出存證
    信函、收件回執為證，亦為原告所不爭執，惟本件原告請求之六筆借款，借款期
    間自八十六年一月三十日起至八十七年二月二十三日止，均為被告郁偉公司於被
    告甲○○終止保證責任前所積欠之債務，是被告甲○○仍應依前述保證契約之約
    定，負擔連帶保證人之責任。末查，本院審酌原告請求之違約金，係逾期清償在
    六個月以內者，按約定利息百分之十，超過六個月者，按約定利息百分之二十計
    算，而本件六筆借款之約定利息分別為年息百分之九點六、百分之十點五、百分
    之九點二五、百分之十點二五、百分之九點六、百分之十點五，此有該借據六紙
    在卷足憑，依此計算兩造約定之違約金，並未過高，故被告郁偉公司、丁○○、
    乙○○請求本院予以酌減，爰不予酌減。
三、從而，本件前述之借款契約、保證契約均合法成立、生效，被告郁偉公司、丁○○、乙○○、甲○○即應分別負擔借款人與連帶保證人之責任，原告依消費借貸
    及連帶保證契約，請求被告郁偉公司、丁○○、乙○○、甲○○帶給付如主文第
    一項所示之本金、利息、違約金，為有理由，應予准許。另本件兩造均陳明願供
    擔保後，請准宣告假執行或免為假執行，核均無不合，爰分別酌定相當之擔保金
    額，予以准許。至被告甲○○另聲請以銀行可轉讓定期存單為擔保，惟並未敘明
    銀行之名稱，本院自從無加以准許。
四、據上論結，原告之訴為有理由，依民事訴訟法第八十五條第二項、第三百九十條
    第二項、第三百九十二條，判決如主文。
中      華      民      國    八十九    年      四      月      十一    日
                                 民事第六庭法      官  姜悌文
右為正本係照原本作成
如對本判決上訴，須於判決送達後廿日內向本院提出上訴狀
中      華      民      國    八十九    年      四      月      十二    日
                                          法院書記官  黃幸珍


司法院資訊處製作；財團法人民間司法改革基金會備份。
